【裁判字號】    98,上易,181
【裁判日期】    980310
【裁判案由】    詐欺
【裁判全文】
臺灣高等法院刑事判決           98年度上易字第182、182號
上  訴  人
即  被  告  丙○○
選任辯護人  王元勳律師
上  訴  人
即  被  告  乙○○
上列上訴人因詐欺案件，不服臺灣臺北地方法院97年度易字第
2452、3102號，中華民國97年11月20日第一審判決（起訴案號：
臺灣臺北地方法院檢察署97年度偵字第12475號；追加起訴案號
同署97年度偵字第21634號），提起上訴，本院判決如下：
    主  文
上訴駁回。
    事  實
一、乙○○、丙○○二人於民國97年2月間有意求職，乃一同翻
    閱報紙分類廣告，見報紙刊登「日薪二千現領」之廣告後，
    遂依分類廣告之電話撥打詢問，即有姓名年籍不詳，自稱「
    小李」、「阿文」之成年男子出面與乙○○、丙○○二人相
    約在和平東路3段附近某咖啡廳見面，並告知其「公司」進
    出進額很大，故工作內容為提供帳戶以供公司匯入鉅款等語
    ，繼而詢問乙○○、丙○○二人有無在附近銀行開立帳戶，
    丙○○告知其在陽信商業銀行大安分行及華泰商業銀行大安
    分行均有開設帳戶，「小李」、「阿文」等人即表示若配合
    前往銀行櫃臺將匯入帳戶內之款項提出交付，則可獲得提領
    數額百分之0.8（起訴書誤為百分之8）之金額，作為報酬。
    而「小李」、「阿文」並非要求前往辦公地點應徵，反係相
    約在外見面，其徵才方式已屬異常，且係借用他人帳戶收受
    不明匯款，進而委由他人出面領款，渠等始終均不親自出面
    ，所告知按提領金額一定比例分給現金之報酬計算方式，更
    與當初報紙廣告所刊登「日薪二千」之支薪方式不同，於此
    情形下，乙○○、丙○○即已知悉該帳戶內之款項係不法詐
    騙集團詐使被害人匯入之財物，竟均仍意圖為自己不法之所
    有，分別與「小李」、「阿文」及渠等所屬詐騙集團共同基
    於詐欺取財之犯意聯絡，允諾提供帳戶資料，擔任提領不法
    贓款之「車手」工作，並依「小李」指示返家等候電話行動
    ，乙○○更於等候期間之97年3月4日，自行前往陽信商業銀
    行大安分行申設開立000000000000號帳戶，提供「小李」等
    人使用，丙○○則將其申請之陽信商業銀行大安分行000000
    000000帳戶及華泰商業銀行大安分行0000000000000帳戶，
    提供予綽號「小李」等人，進而下述之共同詐欺行為：
    (一)該詐騙集團所屬某成員於97年3月1日撥打電話予甲○○，
      佯稱自己為聯邦銀行人員，並詢問甲○○是否有在聯邦銀
      行桃園分行申請設立帳戶，現有人至櫃臺要領錢，因銀行
      人員發現有問題，已向警察機關報案等語，嗣詐騙集團另
      一成員又去電要求甲○○須前往桃園報到，且有可能會被
      關起來，否則須將所有銀行存款匯至金融管理局保管，待
      案情釐清後再將錢匯還云云。迄同年3月6日，「小李」、
      「阿文」以電話通知乙○○、丙○○外出約在咖啡廳見面
      ，並向乙○○、丙○○抄寫取得渠等所開設上述銀行帳戶
      戶名、帳號等資料，同時由所屬詐騙集團成員要求甲○○
      將存款匯出接受「保管」云云，致甲○○信以為真，因而
      陷於錯誤，依指示於該日匯款新臺幣（下同）120萬元至
      指定之乙○○陽信商業銀行大安分行000000000000號帳戶
      ，「小李」等人見款項匯入後，旋指示乙○○前往該行提
      領帳戶內甲○○匯入之120萬元，返回咖啡廳後，並當場
      將百分之0.8之現金即9,600元交予乙○○作為報酬。迄翌
      （7）日上午11時許（起訴書誤載為3月6日10時許），甲○○又依詐騙集團指示匯款150萬元至指定之丙○○陽信
      商業銀行大安分行000000000000帳戶，同日丙○○即依「
      小李」、「阿文」之指示將該150萬元自帳戶內提出，並
      交予「小李」等人，「小李」則支付12,000元之報酬予丙○○。
    (二)該詐騙集團成員另於97年3月初，撥打電話予丁○○，佯
      稱為中華電訊局人員，並表示丁○○所申請之市內電話涉
      及洗錢，為釐清案情，須將存款凍結並匯入安全帳戶云云
      ，致丁○○信以為真，因而陷於錯誤，於同年3月7日上午
      10 時許，匯款384萬元至指定之丙○○華泰商業銀行大安
      分行0000000000000帳戶（亦係丙○○先前所開立），丙○○又於同日依「小李」、「阿文」指示，前往該行櫃臺
      將384萬元全數提出，得手後並將款項交付予在銀行外等
      候之「小李」等人，「小李」則同樣依約交付百分之0.8
      之報酬即現金3萬餘元予丙○○。甲○○、丁○○匯款後
      察覺受騙，遂報警處理，經警方調取帳戶資料並通知乙○○、丙○○到案說明後，始悉上情。
二、案經臺北市政府警察局信義分局報告臺灣臺北地方法院檢察
    署檢察官偵查起訴，及彰化縣警察局溪湖分局報告臺灣彰化
    地方法院檢察署檢察官呈請臺灣高等法院檢察署檢察長令轉
    臺灣臺北地方法院檢察署檢察官偵查後追加起訴。
    理      由
壹、證據能力部分：
    按被告以外之人於審判外之言詞或書面陳述，除法律有規定
    者外，不得作為證據，刑事訴訟法第159條第1項定有明文。
    惟被告以外之人於審判外之陳述，雖不符刑事訴訟法第159
    條之1至第159條之4之規定，而經當事人於審判程序同意作
    為證據，法院審酌該言詞陳述或書面陳述作成時之情況，認
    為適當者，亦得為證據；當事人、代理人或辯護人於法院調
    查證據時，知有第159條第1項不得為證據之情形，而未於言
    詞辯論終結前聲明異議者，視為有前項之同意，同法第159
    條之5第1、2項亦規定甚明。本件證人即被害人甲○○、告
    訴人丁○○於警詢時所為陳述，雖均係本件被告以外之人於
    審判外之陳述，惟被告及檢察官於原審及本院調查證據時，
    對上開證人陳述內容均表示無意見，且迄本件言詞辯論終結
    前，均未對該等證據有何不得為證據之情形表示聲明異議，
    復未聲請傳喚該等證人，應視為被告及公訴人均同意作為
    本件訴訟證據使用，復經本院斟酌上開證人言詞陳述作成時
    之情況，認該等證人並無不能自由陳述或其他影響其陳述真
    實性之情況，以該證言作為本件證據，應屬適當。另本件判
    決以下所援引之其他證據，被告及檢察官亦均不爭執其證據
    能力，故該等證據於本件均具有證據能力無訛，合先敘明。
貳、實體部分：
一、訊據上訴人即被告乙○○、丙○○對於提供上開帳戶供「小
    李」、「阿文」等人使用，並配合前往銀行櫃臺提領匯入帳
    戶內之現金，領得款項後均獲得提款金額百分之0.8之報酬
    等情，均坦承在卷，惟皆矢口否認有何詐欺犯行，被告乙○○辯稱：當時目的僅在找工作，認為是在幫對方做領錢的工
    作，沒有想到會有什麼問題；被告丙○○亦辯稱：當時只是
    想找工作賺錢而已，不知道是詐欺的行為等語。經查：
  (一)詐騙集團成員於97年3月1日撥打電話予被害人甲○○，佯稱
    係聯邦銀行人員，並詢問甲○○是否有在聯邦銀行桃園分行
    申請設立帳戶，現有人至櫃臺要領錢，因銀行人員發現有問
    題，已向警察機關報案等語，嗣詐騙集團另一成員又來電要
    求甲○○須前往桃園報到，且有可能會被關起來，否則須將
    所有銀行存款匯至金融管理局保管，待案情釐清後再將錢匯
    還云云，甲○○誤信為真，因而陷於錯誤，依指示於3月6日
    匯款120萬元至對方指定之乙○○陽信商業銀行大安分行000
    000000000號帳戶，又於3月7日匯款150萬元至指定之丙○○
    陽信商業銀行大安分行000000000000帳戶：另該詐騙集團亦
    於同年3月初，撥打電話予告訴人丁○○，佯稱為中華電訊
    局人員，表示丁○○所申請之市內電話涉及洗錢，為釐清案
    情，須將存款凍結並匯入安全帳戶云云，丁○○信以為真，
    因而於同年3月7日匯款384萬元至指定之丙○○華泰商業銀
    行大安分行0000000000000帳戶。被告乙○○則依「小李」
    、「阿文」之指示，於3月6日前往陽信商業銀行大安分行，
    提領其帳戶內由甲○○匯入之120萬元；被告丙○○亦依指
    示，於3月7日前往陽信商業銀行大安分行，提領其帳戶內由
    甲○○匯入之150萬元，另於同日前往華泰商業銀行大安分
    行，提領帳戶內由丁○○匯入之384萬元，乙○○、丙○○
    臨櫃提領現金並交予「小李」等人後，均有獲取提款金額百
    分之0.8之報酬等情，除分據被害人甲○○、告訴人丁○○
    指訴綦詳外（見臺北地檢署97年度偵字第12475號卷第5至6
    頁、彰化縣警察局溪湖分局刑案偵查卷宗【下稱溪湖分局警
    卷】第6至7頁），並有甲○○提出之永豐銀行匯款委託書、
    國泰世華商業銀行匯出匯款回條（見97年度偵字第12475號
    卷第19至21頁）、丁○○提出之第一商業銀行匯款申請書回
    條（見溪湖分局警卷第12頁）、陽信商業銀行大安分行97年
    8月29日陽信大安第970073號函檢附之乙○○000000000000
    號帳戶及丙○○000000000000帳戶開戶文件、取款條、交易
    明細資料（見原審97年度易字第2452號卷第18至27頁）、華
    泰商業銀行97年4月11日（97）華泰總大安字第02913號函檢
    附之丙○○0000000000000帳戶開戶文件及資金往來明細資
    料（見溪湖分局警卷第33至36頁）在卷可稽，被告二人對於
    上情亦不否認。是被告乙○○、丙○○提供帳戶供「小李」
    、「阿文」等人使用，並依指示自帳戶內提領甲○○、丁○○遭詐騙匯入之款項等事實，即堪予認定。
  (二)被告等雖辯稱僅單純應徵工作及代為領取款項，不知係屬詐
    欺行為云云。惟依被告二人所述，渠等撥打電話詢問應徵工
    作事宜後，自稱「小李」、「阿文」之男子係相約在外見面
    ，而非要求被告前往辦公場所應徵，已有異於一般正常工作
    之應徵方式，且「小李」等人係向他人借用帳戶收受不明匯
    款，進而委託他人出面領款，且要求被告前往銀行櫃臺提款
    時，「小李」及「阿文」均在銀行門口外監看等候，而未一
    同進入銀行，領得款項後，亦要求被告返回咖啡廳會合交付
    款項等情，亦據被告二人供陳在卷（見原審97年度易字第24
    52號卷第66頁反面），則以「小李」等人借用他人帳戶，指
    示他人臨櫃提領現款後，返回咖啡廳會合，自己則始終不親
    自出面之領款過程及方式以觀，顯然匯入被告帳戶內之款項
    ，應係不法集團份子所取得之來路不明金錢，否則何需以此
    種掩人耳目之方式為之；而金融機構就存戶存入帳戶之款項
    數額，均未設限，遑論有何上限限制，若屬來源正常之款項
    ，根本無須擔憂金額過大無法處置，更無須借用他人帳戶加
    以存、提使用，此為一般通常智識程度之人所均能理解，查
    被告乙○○曾在工地及律師事務所任職，被告丙○○則曾從
    事水泥、油漆、裝潢等零工及司機工作，此據其等供明在卷
    ，堪認被告二人皆屬有謀職及工作經驗之人，其等對於「小
    李」所述工作內容為依「公司」需要提供帳戶並配合領取帳
    戶內款項一節，應能判斷其並非正常經營之公司，「小李」
    所告知按提領帳戶金額一定比例（百分之0.8）分給現金之
    報酬計算方式，更與被告當初自報紙廣告所見「日薪二千」
    之支薪方式，完全不同，而係幾近不勞而獲之情形，被告乙○○、丙○○自足以知悉判斷該帳戶內之款項即係不法詐騙
    集團詐使被害人匯入之財物。詎被告二人為領取優渥報酬，
    竟仍意圖為自己不法之所有，允諾提供帳戶資料甚而配合前
    往銀行新申設帳戶，嗣更依「小李」、「阿文」指示出面提
    款，其等雖無出面向被害人施用詐術，惟既對於「小李」等
    人所屬詐騙集團之詐欺犯行有所認識，而於共同意思聯絡之
    範圍內，配合提供帳戶及出面提款而分擔部分行為，被告二
    人與「小李」、「阿文」及其等所屬詐騙集團成員，自屬
    本件詐欺取財罪之共同正犯甚明。被告二人辯稱當初僅在求
    職，不知係屬詐騙行為云云，並非足採。本件事證明確，被
    告二人犯行堪以認定，應依法論科。
二、核被告乙○○、丙○○所為，均係犯刑法第339條第1項之詐
    欺取財罪。被告二人就上開犯行，分別與「小李」、「阿文
    」及所屬詐騙集團成員，有犯意聯絡及行為分擔，分別與「
    小李」、「阿文」等人成立共同正犯。至於被告二人雖係一
    同向「小李」應徵，惟關於帳戶提供及款項提領則各自依照
    「小李」、「阿文」等人之指示為之，被告彼此間並不清楚
    對方具體提供及提領情形，業據被告供明在卷（見本院97年
    度易字第2452號卷第66頁），是被告二人彼此間尚無成立共
    同正犯之問題，併予敘明。被告丙○○自其陽信商業銀行大
    安分行及華泰商業銀行大安分行提領款項之二次詐欺取財犯
    行，其犯意各別，行為互殊，應予分論併罰。辯護意旨雖以
    : 被告丙○○係於同一天緊接2次提領被害人匯入之款項，
    且綽號「小李」等人亦未告知行騙之對象有2人，其所為應
    認出自單一詐欺決意之接續，僅論以1罪云云。惟被告丙○○知悉綽號「小李」者借用其帳戶收受匯款，並委請其提領
    款項，係遂行詐欺犯罪，已如理由一、所述，而其自承約定
    之報酬為提領款項百分之0.8。設若綽號「小李」者只為一
    時行騙之用，向被告丙○○借用帳戶委其提款1次，其允予
    定額報酬無已足，要無以提領金額之一定成數，做為報酬計
    算方式，足徵其有反覆使用該帳戶，收取詐騙款項之意至明
    ，被告丙○○為智慮成熟之成年人，應深諳箇中之理，況雙
    方議定後，綽號「小李」者嗣指示丙○○分至上述2銀行提
    款，被告丙○○亦未質疑仍依囑行事，並依各該次提款金額
    ，分別按原約定成數計收報酬，足認其對於綽號「小李」等
    人有反覆施詐行騙，有其預見可能性，且事後亦依原議定方
    式，分擔提領詐得款項行為，若謂其所為與共犯之複數詐騙
    犯行間，欠缺犯意聯絡共同意思聯絡，熟能置信，辯護意旨
    以其無2次行騙之共同犯意連絡，自難據採，附此敘明。原
    審調查後，認被告乙○○、丙○○犯詐欺罪事證明確，援引
    刑法第28條、第339條第1項、第51條第5款、第41條第1項前
    段，刑法施行法第1條之1規定，並審酌被告乙○○前因公共
    危險案件經判處罰金刑，惟未曾受有期徒刑以上刑之宣告，
    被告丙○○則無前科，有本院被告前案紀錄表在卷可考，其
    等素行尚可，惟為圖謀不法金錢利益，竟允諾提供帳戶予詐
    騙集團成員使用，並配合出面提款，被害人遭詐騙而匯入其
    等帳戶之款項數額甚鉅，損害非輕，及被告二人之生活狀況
    、智識程度、獲利程度，暨犯後僅坦承提供帳戶及領款，惟
    否認涉犯詐欺罪之態度等一切情狀，分別量處如主文所示之
    刑，及就被告乙○○宣告刑部分諭知易科罰金之折算標準，
    暨就被告丙○○部分定其應執行刑。認事用法，俱無違誤，
    被告2人上訴雖求為輕判及諭知緩刑之宣告，然本案被害人
    遭詐騙金額均達數百萬元之鉅，迄未獲得任何賠償，而詐欺
    罪法定刑度為5年以下有期徒刑，原審就被告2人所犯各罪，
    各量處有期徒刑6月，被告丙○○部分定應執行有期徒刑10
    月，已屬從輕，上訴意旨更求輕判及諭知緩刑，即無理由，
    自應予以駁回。
據上論斷，應依刑事訴訟法第368條，判決如主文。
本案經檢察官李叔芬到庭執行職務。
中    華    民    國    98    年    3     月    10    日
                  刑事第二十二庭審判長法  官  何菁莪
                                      法  官  洪于智
                                      法  官  江振義
以上正本證明與原本無異。
不得上訴。
                                      書記官  陳韋杉
中    華    民    國    98    年    3     月    11    日
附錄本案論罪科刑法條全文：
中華民國刑法第339條：
意圖為自己或第三人不法之所有，以詐術使人將本人或第三人之
物交付者，處5年以下有期徒刑、拘役或科或併科1千元以下罰金
。
以前項方法得財產上不法之利益或使第三人得之者，亦同。
前2項之未遂犯罰之。


司法院資訊處製作；財團法人民間司法改革基金會備份。
